最高法院刑事判決　　　　　　　　　 111年度台上字第1660號
上　訴　人　黃煜熙
 
 
 
選任辯護人　陳勇成律師
上列上訴人因加重詐欺等罪案件，不服臺灣高等法院中華民國11
0 年10月27日第二審判決（110 年度上訴字第2712號，起訴案號
：臺灣新北地方檢察署109年度偵字第1939、12011號），提起上
訴，本院判決如下：
    主  文
上訴駁回。
    理  由
一、按刑事訴訟法第377 條規定，上訴於第三審法院，非以判決
    違背法令為理由，不得為之。是提起第三審上訴，應以原判
    決違背法令為理由，係屬法定要件，且必須依據卷內訴訟資
    料為具體之指摘，並足據以辨認原判決已具備違背法令之形
    式者，始屬相當。本件原審綜合全案證據資料，本於事實審
    法院之推理作用，認定上訴人黃煜熙有原判決犯罪事實欄所
    載，加入「謝遜」、「柏翰」等人所屬詐欺集團犯罪組織，
    擔任領取內含提款卡包裹交予車手之「收簿手」工作，與該
    集團之其他成員共同為如其附表（下稱附表）二所示3 人以
    上共同詐欺取財（下稱加重詐欺取財）及一般洗錢犯行6 次
    （附表二編號2 部分，同時犯參與犯罪組織犯行），因而撤
    銷第一審關於附表二編號2、4所示告訴人王素瑛、楊素靜部
    分之科刑判決，改判仍依想像競合之例，從一重論上訴人以
    加重詐欺取財2罪，分別量處有期徒刑1年1月、1年，並維持
    第一審關於附表二編號1、3、5、6所示，依想像競合之例，
    從一重論上訴人以加重詐欺取財4罪，各量處有期徒刑1年 1
    月及相關沒收、追徵部分之判決，而駁回上訴人此部分之第
    二審上訴，並就上開6罪所處徒刑定應執行有期徒刑1年5 月
    ，已詳述其憑以認定之證據及理由，核其所為之論斷，俱有
    卷存證據資料可資覆按，從形式上觀察，原判決尚無足以影
    響其判決結果之違背法令情形存在。
二、上訴意旨略以：伊參與同一詐欺集團，擔任相同工作，所涉
    之詐欺取財等罪案件，經臺灣臺北地方法院以109 年度審訴
    字第1553號判決（下稱另案）論以幫助普通詐欺取財16罪，
    量處1月至2月不等之有期徒刑，定應執行有期徒刑8 月，得
    易科罰金，並宣告緩刑2 年，且對檢察官起訴之參與犯罪組
    織及洗錢犯行部分不另為無罪之諭知。原審與另案相較，量
    刑明顯過重，上訴人所犯本案與另案為同一詐欺集團，於原
    審審理期間與被害人王素瑛、楊素靜達成和解，另案審理時
    亦與另6 位被害人達成和解，且均賠償完畢，原審未綜合審
    酌上情，就上訴人是否符合緩刑條件加以說明，顯有違誤等
    語。
三、惟查：
  ㈠共同實施犯罪行為之人，在合同意思範圍以內，各自分擔犯
    罪行為之一部，相互利用他人之行為，以達其犯罪之目的者
    ，即應對於全部所發生之結果，共同負責。且共同正犯之意
    思聯絡，原不以數人間直接發生者為限，即有間接之聯絡者
    ，亦包括在內。如甲分別邀約乙、丙犯罪，雖乙、丙間彼此
    並無直接之聯絡，亦無礙於其為共同正犯之成立。原判決已
    說明：上訴人經「謝遜」招攬，參與成員超過3 人之本案詐
    欺集團犯罪組織，擔任領取他人寄交內含金融卡之包裹再交
    付集團車手之工作，由車手持金融卡領取被害人受詐騙匯入
    人頭帳戶之款項後，再持交詐欺集團之其他成員，藉以製造
    金流斷點，而隱匿該犯罪所得之去向，所為核與加重詐欺取
    財罪及洗錢罪之構成要件該當，且係以自己共同犯罪之意思
    ，在共同犯意聯絡下，相互支援利用他人行為，以達共同詐
    欺取財之目的及行為分擔，自應就所參與犯罪之全部結果共
    同負責，應論以共同正犯（見原判決第5至6、10至11頁），
    核無違誤。再法院本於獨立審判之原則，應依其調查證據之
    結果，自行認定事實，適用法律，不受他案判決之拘束。原
    審依其審理之結果，獨立為心證之判斷認定事實，並據以論
    罪科刑，基於個案拘束原則要不能以他案判決之結果指摘原
    判決違背法令。上訴意旨執其相同行為經另案論處幫助普通
    詐欺罪云云，認原判決適用法則不當，自非適法之第三審上
    訴理由。
  ㈡刑之量定（含定應執行刑），屬法院得依職權自由裁量之事
    項，苟於量刑時，已以行為人之責任為基礎，並斟酌刑法第
    57條各款所列事項，在法定刑度內予以裁量，且與罪刑相當
    等量刑原則無違，即難謂違法。又刑法第74條之緩刑制度，
    旨在獎勵自新，除有合於該條第1項第1、2 款之客觀條件外
    ，尚須有認為以暫不執行刑罰為適當者，始得為緩刑之宣告
    ；又是否宣告緩刑，屬法院得依職權自由裁量之事項，縱法
    院未宣告緩刑，亦不能任意指為違法。原判決於量刑時以上
    訴人之責任為基礎，並斟酌刑法第57條各款所列一切情狀（
    包含其於原審與附表編號2、4所示告訴人和解、履行之犯後
    態度），就其所犯附表二編號2、4所示各罪，分別量處有期
    徒刑1年1月、1年，及維持第一審就其餘4罪量刑（均為有期
    徒刑1年1月）之理由，並考量各項定應執行刑因素，定其應
    執行有期徒刑1年5月（見原判決第12至13、14至17頁），核
    均未逾法定刑度之範圍（即法律之外部性界限），與比例、
    公平、罪刑相當原則（即法律之內部性界限）無違，亦無濫
    用其裁量職權之情形，自不得任意指為違法。再原判決未對
    上訴人為緩刑宣告，雖未說明不予宣告緩刑之理由，惟依刑
    事訴訟法第310條第5款之規定，亦不得指為違法。
四、綜上，上訴意旨並未依據卷內資料具體指摘原判決究有如何
    違背法令之情形，僅援引他案就原審採證認事及量刑職權之
    適法行使，任意指摘，自不足據以辨認原判決已具備違背法
    令之形式，揆諸首揭說明，其上訴為違背法律上之程式，應
    予駁回。
據上論結，應依刑事訴訟法第395條前段，判決如主文。
中    華    民    國   111    年    4     月    14    日
                  刑事第四庭審判長法  官  林  立  華  
                                  法  官  謝  靜  恒  
                                  法  官  林  瑞  斌  
                                  法  官  李  麗  珠  
                                  法  官  王  敏  慧  
本件正本證明與原本無異
                                  書記官
中    華    民    國   111    年    4     月    18    日